ACORDAO-COMPLETO-2350581

ACÓRDÃO 3541/2019 ATA 13/2019 - PRIMEIRA CÂMARA

VISTOS, relatados e discutidos estes autos de tomada de contas especial (TCE) instaurada pela Fundação Nacional de Saúde (Funasa) contra os Srs. Felipe Mansur Neto e José Renato de Sousa, ex-prefeitos de Conceição das Alagoas/MG, devido à impugnação parcial das despesas do Convênio 1.481/2005, que tinha por objeto a implementação de sistema de abastecimento de água no município;
ACORDAM os Ministros do Tribunal de Contas da União, reunidos em sessão da 1ª Câmara, ante as razões expostas pelo Relator, em:
9.1. julgar regulares as contas do Sr. Felipe Mansur Neto (XXX.439.056-XX) , falecido, e do Sr. José Renato de Sousa (XXX.310.006-XX) , dando-lhes quitação plena, nos termos dos arts. 1º, inciso I, 16, inciso I, 17 e 23, inciso I, da Lei 8.443/92, c/c os arts. 1º, inciso I, 207 e 214, inciso I, do Regimento Interno; e
9.2. arquivar o presente processo, com fulcro no art. 169, inciso III, do Regimento Interno do TCU.

Tomada de Contas Especial instaurada pela Fundação Nacional de Saúde (Funasa), em razão da impugnação parcial das despesas de convênio celebrado com o município de Conceição das Alagoas/MG, que tinha por objeto a execução de sistema de abastecimento de água.

Primeira Câmara

Prefeitura Municipal de Conceição das Alagoas/MG; e Fundação Nacional de Saúde (26.989.350/0001-16).

3. Responsáveis: Felipe Mansur Neto (XXX.439.056-XX) e José Renato de Sousa (XXX.310.006-XX).

13.1. Ministros presentes: Walton Alencar Rodrigues (Presidente), Benjamin Zymler e Vital do Rêgo (Relator).
13.2. Ministros-Substitutos presentes: Augusto Sherman Cavalcanti e Weder de Oliveira.

VITAL DO RÊGO

Adoto como parte do relatório, com os ajustes de forma pertinentes, a instrução da Secretaria do TCU no estado do Pará (Sec-PA) , cujas propostas contaram com a anuência dos dirigentes daquela unidade técnica (peças 41 a 43) :
INTRODUÇÃO
1.	Trata-se de Tomada de Contas Especial instaurada pela Fundação Nacional de Saúde (Funasa) , em desfavor do Sr. Felipe Mansur Neto (CPF: XXX.439.056-XX) , ex-Prefeito Municipal de Conceição das Alagoas/MG, no período de 1/1/2005 a 31/12/2008, e do Sr. José Renato de Sousa (CPF: XXX.310.006-XX) , ex-Prefeito Municipal de Conceição das Alagoas/MG, no período de 1/1/2009 a 31/12/2012, em razão da impugnação parcial das despesas do Convênio 1481/2005 - Siafi 555542 (Peça 1, p. 38-49) , firmado entre a Funasa e a Prefeitura Municipal de Conceição das Alagoas/MG, e que tinha por objeto a execução da ação de Sistema de abastecimento de água, conforme Plano de Trabalho (Peça 1, p. 8-10; 109-11) , em razão da impugnação parcial das despesas executadas, no valor de R$ 82.980,00.
HISTÓRICO
2.	O Convênio 1481/2005 foi firmado no valor de R$ 420.119,52, sendo R$ 120.119,52 a título de contrapartida do convenente, e R$ 300.000,00 à conta do concedente, liberados por meio das Ordens Bancárias 2006OB907114, de 3/7/2006, no valor de R$ 120.000.00 (Peça 1, p. 101) , 2006OB911530, de 7/11/2006, no valor de R$ 120.000,00 (Peça 1, p. 128) , e 2008OB909870, de 4/12/2008, no valor de R$ 60.000.00 (Peça 1, p. 181) . Teve vigência de 12/12/2005 a 1/11/2009, conforme Sexto Termo Aditivo (Peça 1, p. 189) .
3.	O Objeto foi fiscalizado pelo concedente, cujo teor consta do Relatório de Visita Técnica, de 6/11/2007 (Peça 1, p. 147-9) , concluindo pela execução de 72,34% da obra pactuada, e do Relatório de Visita Técnica 01/2009, de 21/12/2009 (Peça 1, p. 192) , atestando que “todos os problemas e irregularidades encontradas e relatadas pelo Engº Ronaldo Bastos Dutra da Unesco não foram corrigidos. Continua tudo igual desde a sua visita em 05/11/2007”.
4.	Foi emitido o Parecer Técnico, também de 6/11/2007 (Peça 1, p. 156-7) , autorizando, após “visita técnica realizada no período de 29 a 30/08/2007”, a liberação da 3ª parcela de convênio para conclusão da obra, “levando em consideração o percentual atingido do objeto pactuado”, bem como o Parecer Técnico Final, de 20/6/2011 (Peça 1, p. 193-4) , ratificado pelo Parecer Técnico de 20/8/2013 (Peça 2, p. 155) , concluindo pelo “atingimento do objeto do convênio em 72,30 %, ... atingimento do objetivo do convênio em 0,00 %. A execução das obras previstas no convênio não atendeu ao objetivo pactuado, sendo que o reservatório construído não foi concluído, com problemas de acabamento e interligação... O mesmo não está em funcionamento, o que nos impede de verificar o funcionamento e estanqueidade do mesmo. Portanto recomendamos a não aprovação do referido convênio”.
5.	Foram também emitidos os Pareceres Financeiros 280/2012, de 5/12/2012 (Peça 2, p. 137-9) , e 234/2013, de 23/9/2013 (Peça 2, p.156-8) , corroborando o entendimento de que, apesar de a equipe técnica de vistoria mensurar a execução física da obra em 72,30%, em virtude de o reservatório não estar em funcionamento e as obras paralisadas, “foi considerado o atingimento do objetivo do convênio em 0,00%, pois não está atendendo a população”, ambos propugnando pela não aprovação da prestação de contas final, no valor repassado de R$ 300.000,00.
6.	Foi expedida Notificação 309/2012, de 5/12/2012 (Peça 2, p. 140) , comunicando ao Prefeito à época, Sr. José Renato de Sousa, a não aprovação das contas, bem como a necessidade de devolução da totalidade dos recursos repassados no Convênio 1481/2005-AR (Peça 2, p. 142) .
7.	Por meio da Notificação 289/2013, de 23/9/2013 (Peça 2, p. 159-60) , o Sr. Celson Pires de Oliveira, Prefeito sucessor do Sr. José Renato de Sousa, também foi comunicado acerca da não aprovação das contas do convênio em tela.
8.	Ato contínuo, o Sr. Celson, por meio do Ofício 509/2013, de 9/10/2013 (Peça 2, p. 166) , requereu prorrogação de prazo para a implementação de medidas visando à entrada em funcionamento do sistema de abastecimento de água do Município, tendo sido atendido pela Funasa com a concessão de 60 (sessenta) dias adicionais.
9.	E, após visita técnica realizada em 11/6/2014, conforme Despacho de 16/6/2014 (Peça 2, p. 176-7) , atestando que o reservatório já se encontrava em funcionamento, foi emitido o Parecer Financeiro 233/2014, de 26/8/2014, (Peça 2, p. 181-3) , ratificado pelo Parecer Técnico de 27/11/2014 (Peça 2, p. 187) , concluindo pela Aprovação Parcial da Prestação de Contas Final, relativa a 72,34% da obra executada, “no valor de R$ 297.193,55, sendo R$ 217.020,00 dos recursos repassados pela Concedente, R$ 47.069,50 de Contrapartida Pactuada, R$ 27.353,50 de Contrapartida Extra e R$ 5.750,55 dos rendimentos auferidos no mercado financeiro aplicados na obra”, não sendo aprovado o valor de R$ 82.980,00, equivalente aos 27,66% da obra não aprovada tecnicamente.
10.	Foi emitido então o Parecer Financeiro 087/2015, de 26/3/2015 (Peça 2, p. 194-6) , concluindo pela responsabilização do Sr. Felipe Mansur Neto (CPF: XXX.439.056-XX) e do Sr. José Renato de Sousa (CPF: XXX.310.006-XX) , ex-Prefeitos Municipais de Conceição das Alagoas/MG, no período de 1/1/2005 a 31/12/2008 e 1/1/2009 a 31/12/2012, respectivamente, pelos R$ 82.980,00 não aprovados pela Funasa, que, de acordo com o Parecer Técnico, de 9/7/2015 (Peça 2, p. 207) , derivam de “diferenças encontradas no objeto do convênio, cujas estruturas foram executadas com dimensões inferiores às projetadas e orçadas”.
11.	Consta dos autos, conforme extrato de pesquisa no sistema dos Correios e Aviso de Recebimento (AR) , comprovação de que o Sr. José Renato de Sousa recebeu as Notificações 105/2015, de 26/3/2015 (Peça 2, p. 201-2) , e 307/2015, de 14/8/2015 (Peça 3, p. 3-4) . Já o Sr. Felipe Mansur Neto, em não recebendo a Notificação 104/2015, de 26/3/2015 (Peça 2, p. 197-8) , foi notificado via Edital de Convocação, publicado em 17/8/2015 (Peça 3, p. 7-8) , permanecendo omisso. 
12.	Foi emitido então o Parecer Financeiro 284/2015, de 11/9/2015 (Peça 3, p. 16-9) , concluindo pela divisão de responsabilidades com base na proporção das despesas geridas por cada gestor, conforme segue:
	Gestor
	Recursos Recebidos
	Débito
	Data

	Sr. Felipe Mansur Neto
	R$ 240.000,00
	R$ 66.360,00
	7/11/2006

	Sr. José Renato de Sousa
	R$ 60.000,00
	R$ 16.620,00
	4/12/2008

13.	De acordo com a documentação constante da Peça 3, p. 26-9, foi confirmado o óbito do Sr. Felipe Mansur Neto, ocorrido em 30/3/2015, sendo a Srª Suelen Resende Pantaleão nomeada testamenteira e inventariante do espólio, conforme documentos à Peça 3, p. 38-41.
14.	Consta dos autos, conforme extrato de pesquisa no sistema dos Correios e Aviso de Recebimento (AR) , comprovação de que a Srª Suelen Resende Pantaleão, nomeada testamenteira e inventariante do espólio do Sr. Felipe Mansur Neto, recebeu a Notificação 062/2016, de 11/2/2016 (Peça 3, p. 42-6) , por meio da qual foi instada a recolher aos cofres públicos o valor original de R$ 66.360,00, referente à não aprovação parcial das contas do Convênio 1481/2005, permanecendo omissa.
15.	Foi então emitido o Parecer Financeiro 096/2016, de 8/4/2016 (Peça 3, p. 47-50) , condicionando a aprovação das contas ao atendimento das Notificações 096 e 97/2016, de 7/4/2016 (Peça 3, p. 51-6) , encaminhadas, respectivamente, ao Sr. José Renato de Sousa e à Srª Suelen Resende Pantaleão, testamenteira e inventariante do espólio do Sr. Felipe Mansur Neto (Peça 3, p. 57-60) .
16.	Diante do não saneamento das irregularidades apontadas e da não devolução dos recursos, instaurou-se a Tomada de Contas Especial. No Relatório de Tomada de Contas Especial (Peça 3, p. 98-101) , concluiu-se que o prejuízo importaria no valor original de R$ 82.980,00, em virtude da não consecução integral dos objetivos pactuados por meio do Convênio 1481/2005 - Siafi 555542, imputando-se a responsabilidade ao Sr. José Renato de Sousa, ex-Prefeito Municipal de Conceição das Alagoas/MG, e à Srª Suelen Resende Pantaleão, testamenteira e inventariante do espólio do Sr. Felipe Mansur Neto, ex-Prefeito Municipal de Conceição das Alagoas/MG.
17.	O Relatório de Auditoria 224/2017 da Controladoria Geral da União (Peça 3, p. 118-21) também chegou às mesmas conclusões. Após serem emitidos o Certificado de Auditoria, o Parecer do Dirigente e o Pronunciamento Ministerial (Peça 3, p. 122-4) , o processo foi remetido a esse Tribunal.
18.	Em cumprimento ao Despacho exarado pelo Sr. Secretário de Controle Externo de Tomada de Contas Especial (Peça 10, p. 1) , foram expedidos os Ofícios 0390 e 0391/2018, de 25/6/2018 (Peças 11 e 12, p. 1-7) , por meio dos quais o Sr. Felipe Mansur Neto (CPF: XXX.439.056-XX) , ex-Prefeito Municipal de Conceição das Alagoas/MG, no período de 1/1/2005 a 31/12/2008, e o Sr. José Renato de Sousa (CPF: XXX.310.006-XX) , ex-Prefeito Municipal de Conceição das Alagoas/MG, no período de 1/1/2009 a 31/12/2012, foram instados a apresentar alegações de defesa quanto às irregularidades constatadas no âmbito do convênio em tela, ou a recolher aos cofres do Tesouro Nacional as quantias indicadas.  
19.	Devidamente cientificados, conforme atestam os ARs de 16/7/2018 (Peças 13 e 14, p. 1) , o Sr. José Renato de Sousa fez encaminhar as alegações de defesa de Peça 16, p. 1-2. Contudo, a Srª Suelen Resende Pantaleão, Testamenteira e Inventariante do espólio do Sr. Felipe Mansur Neto, ainda assim, não apresentou sua defesa, tampouco recolheu as quantias indicadas, podendo, portanto, ser considerado revel pelo Tribunal, para todos os efeitos, dando-se prosseguimento ao processo, nos termos do § 3º do art. 12 da Lei 8.443/1992.
EXAME TÉCNICO 
20. 	Conforme mencionado no Relatório de Tomada de Contas Especial (Peça 3, p. 98-101) , concluiu-se que o prejuízo importaria no valor original de R$ 82.980,00, em virtude da não consecução integral dos objetivos pactuados por meio do Convênio 1481/2005 - Siafi 555542, imputando-se a responsabilidade ao Sr. José Renato de Sousa, ex-Prefeito Municipal de Conceição das Alagoas/MG, e à Srª Suelen Resende Pantaleão, testamenteira e inventariante do espólio do Sr. Felipe Mansur Neto, ex-Prefeito Municipal de Conceição das Alagoas/MG.
21.	O Sr. José Renato de Sousa, em suas alegações de defesa (Peça 16, p. 1-2) , assinala o que segue:
“Que o objeto do convênio foi a execução de sistema de abastecimento de água. 
Que na época que o peticionário assumiu a Prefeitura a obra já estava em andamento, não tendo havido nenhuma modificação da mesma. 
Vale dizer que o convênio venceu em 01/11/2009, no início do mandato do Contestante, época em que o Contestante pugnou pela prorrogação do convênio o que não foi deferido pela FUNASA. Em razão da não prorrogação do convênio à época o Contestante fez a devolução de recursos existentes em conta e prestou contas do convênio. 
Mesmo assim o Contestante deu prosseguimento à obra com recursos próprios, a qual foi concluída e encontra-se em pleno funcionamento atendendo à população. 
A última vistoria realizada na obra ocorreu em 11/06/2014, e dá conta de que o sistema de abastecimento já estava em pleno funcionamento, o que resta comprovado nos autos. 
Ora, se foi constatado o funcionamento do sistema de abastecimento de água, objeto do convênio, não há que se falar em prejuízo, aliás a população está sendo atendida e a finalidade foi atingida. Por isso, impossível o ressarcimento de valores já que não há prejuízos ao Erário, pois sua finalidade foi plenamente atingida, como constatado pela própria FUNASA. 
Com efeito não há prejuízos ao Erário pois a finalidade foi atingida. 
Estando o sistema de abastecimento em pleno funcionamento a medida de devolução de valores pelo Contestante importa em enriquecimento ilícito para a Administração Pública o que é vedado por nosso ordenamento jurídico. 
Desse modo não houve qualquer irregularidade na aplicação dos recursos financeiros sob a responsabilidade deste Contestante, especialmente no tocante à terceira parcela dos recursos recebidos por força do Convênio 1481/2005, tendo em vista que a obra foi concluída e está em pleno funcionamento e atendendo à população, conforme. 
Portanto, tendo a obra sido executada, ou seja, o recurso foi devidamente aplicado na obra, não se justifica a devolução objeto da presente tomada de contas. 
Como dito, a obra foi realizada e os recursos devidamente aplicados, não havendo que se falar em devolução dos mesmos por parte do ex-gestor, que deu finalidade aos recursos, ou seja realizou a obra”.
22.	Principiando-se o exame das alegações de defesa supratranscritas, tem-se que, de acordo com o Relatório de Tomada de Contas Especial (Peça 3, p. 98-101) , o motivo para a sua instauração foi a não consecução integral dos objetivos pactuados por meio do Convênio 1481/2005 - Siafi 555542, firmado entre a Funasa e a Prefeitura Municipal de Conceição das Alagoas/MG, que tinha por objeto a execução da ação de sistema de abastecimento de água.
23.	As responsabilidades foram imputadas aos Srs. Felipe Mansur Neto e José Renato de Sousa, ex-Prefeitos Municipais de Conceição das Alagoas/MG, em razão da impugnação parcial das despesas executadas, no valor de R$ 82.980,00, corroborando as informações constantes de diversos relatórios, sendo o último deles o Parecer Técnico de 27/11/2014 (Peça 2, p. 187) , concluindo pela aprovação parcial da Prestação de Contas Final, relativa a 72,34% da obra executada, equivalentes a R$ 217.020,00 dos recursos repassados pela Concedente, não sendo aprovado o valor de R$ 82.980,00, equivalente aos 27,66% restantes, que não obtiveram aprovação devido a “diferenças encontradas no objeto do convênio, cujas estruturas foram executadas com dimensões inferiores às projetadas e orçadas”, nos termos do Parecer Técnico, de 9/7/2015 (Peça 2, p. 207) .
24.	Destaque-se que, malgrado as afirmações do defendente de que, “na época que o peticionário assumiu a Prefeitura a obra já estava em andamento, não tendo havido nenhuma modificação da mesma”, e que “vale dizer que o convênio venceu em 01/11/2009, no início do mandato do Contestante, época em que o Contestante pugnou pela prorrogação do convênio o que não foi deferido pela FUNASA”, a terceira e última parcela do convênio foi liberada apenas em 4/12/2008, nos últimos dias da gestão do Sr. Felipe Mansur, tendo sido geridos, de fato, pelo Sr. José Renato de Sousa até a expiração do ajuste, em 1/11/2009.
25.	Como se depreende do texto acima, a impugnação das despesas não se deu em virtude da não execução da obra em si, mas, precipuamente, pela sua execução em dimensões inferiores às pactuadas, irregularidade essa em nenhum momento contemplada pelo Sr. José Renato de Sousa nas suas alegações de defesa, que se limitaram a afirmar ter sido a obra integralmente executada e atendendo à população alvo.
26.	E, evidentemente, a execução da obra em dimensões e/ou quantitativos inferiores aos pactuados implica, necessariamente, imputação de débito, haja vista a liberação de recursos em montante superior ao efetivamente utilizado, impondo a restituição do valor excedente por parte dos respectivos beneficiários.
27.	Prosseguindo, o Sr. José Renato afirma ainda que, “em razão da não prorrogação do convênio à época o Contestante fez a devolução de recursos existentes em conta e prestou contas do convênio”, e que, “mesmo assim o Contestante deu prosseguimento à obra com recursos próprios, a qual foi concluída e encontra-se em pleno funcionamento atendendo à população”.
28.	De fato. Conforme Despacho de 16/6/2014 (Peça 2, p. 176-7) , ratificado pelo Parecer Financeiro 233/2014, de 26/8/2014, (Peça 2, p. 181-3) , e pelo Parecer Técnico de 27/11/2014 (Peça 2, p. 187) , o seu sucessor, Sr. Celson Pires de Oliveira, foi o responsável pela implementação dos serviços de “interligação do reservatório no sistema público de abastecimento de água, sem outras obras”. 
29.	Contudo, de acordo com o excerto acima, transcrito diretamente do Despacho de 16/6/2014 (Peça 2, p. 176-7) , infere-se que o Sr. Celson, ao proceder à interligação do sistema parcial, executado com os recursos do convênio em tela, com a rede preexistente, assim o fez sem efetuar qualquer desembolso adicional, apenas permitindo a comunicação física entre ambos, o que levou a Funasa a manter o percentual de 72,34% de execução, malgrado a referida interligação.
30.	E, apesar de alegar ter restituído aos cofres da Funasa a quantia não utilizada, o Sr. José Renato, entretanto, não logrou apresentar qualquer comprovante do referido recolhimento, o que teria o condão de afastar a imputação de débito, e, conforme extratos bancários de Peça 1, p. 204-8 e Peça 2, p. 3-10, 21-38, 103-28, não há qualquer registro de restituição de valores ao concedente, constando, além dos aportes e desembolsos característicos, apenas a realização de TED – Transferência Eletrônica Disponível, no valor de R$ 64.558,00, em 23/4/2010 (Peça 2, p. 126) , já na gestão do Sr. José Renato de Sousa, valores esses relativos aos R$ 60.000,00 por ele geridos, acrescidos dos rendimentos de aplicação financeira.
31.	Destaque-se que os extratos bancários apresentados alcançam até a data do encerramento da conta corrente do convênio, 2/6/2010, quando seu respectivo saldo foi zerado. Consequentemente, ante a não comprovação material da restituição aventada, remanesce a responsabilização em exame, impondo a rejeição das alegações de defesa do Sr. José Renato, uma vez não terem elidido a responsabilidade que lhe foi imputada.
32.	Como informado no item 19 da presente instrução, a Srª Suelen Resende Pantaleão, Testamenteira e Inventariante do espólio do Sr. Felipe Mansur Neto, apesar de regular e devidamente notificada pelo Tribunal, não fez encaminhar suas alegações de defesa, tampouco recolheu as quantias indicadas, podendo ser considerada revel pelo Tribunal, para todos os efeitos, nos termos do § 3º do art. 12 da Lei 8.443/1992.
33.	Não obstante, nos processos do TCU, a revelia não leva à imediata presunção de que seriam verdadeiras todas as imputações levantadas contra os responsáveis, diferentemente do que ocorre no processo civil, em que a revelia do réu opera a presunção da verdade dos fatos narrados pelo autor. Dessa forma, a avaliação da responsabilidade do agente não pode prescindir da prova existente no processo ou para ele carreada. 
34.	Ao não apresentar sua defesa, o responsável deixa de produzir prova da regular aplicação dos recursos sob sua responsabilidade, em afronta às normas que impõem aos gestores públicos a obrigação legal de, sempre que demandados pelos órgãos de controle, apresentar os documentos que demonstrem a correta utilização das verbas públicas, a exemplo do contido no art. 93 do Decreto-Lei 200/67: “Quem quer que utilize dinheiros públicos terá de justificar seu bom e regular emprego na conformidade das leis, regulamentos e normas emanadas das autoridades administrativas competentes”.
35.		Mesmo as alegações de defesa do Sr. Felipe Mansur Neto não tendo sido apresentadas, considerando o princípio da verdade real que rege esta Corte, procurou-se buscar, nas manifestações aduzidas pelo Sr. José Renato de Sousa, a existência de algum argumento que pudesse ser aproveitado a seu favor, mas, conforme itens 21 a 30 da presente instrução, o referido defendente não conseguiu elidir a responsabilidade que lhe é imputada, não trazendo aos autos, portanto, qualquer argumento ou fato que pudesse ser aproveitado em benefício do espólio do Sr. Felipe Mansur Neto.
36.	E, lançando-se olhares mais atentos à questão da responsabilização do Sr. Felipe Mansur Neto, tem-se que, conforme se depreende do teor do Relatório de Visita Técnica, de 6/11/2007 (Peça 1, p. 147-9) , até aquela data, já havia sido atestada a execução de 72,34% da obra pactuada, percentual que perdurou até a manifestação final da Funasa, quando concluiu pela aprovação parcial da Prestação de Contas Final, relativa aos mesmos 72,34% da obra executada, não tendo sido aprovado o valor de R$ 82.980,00, equivalente aos 27,66% restantes.
37.	Assim, todo o percentual de execução da obra já havia sido aprovado pela Funasa até a data de 6/11/2007, execução levada a termo utilizando-se apenas dos recursos repassados durante o mandato do Sr. Felipe Mansur Neto, já que a terceira e última parcela (R$ 60.000,00) foi liberada apenas em 4/12/2008, nos últimos dias de sua gestão (31/12/2008) , tendo sido geridos pelo Sr. José Renato de Sousa, conforme relatado.
38.	Dessa forma, infere-se que o valor aprovado pela Funasa, que, de acordo com o Parecer Financeiro 233/2014, de 26/8/2014, (Peça 2, p. 181-3) , ratificado pelo Parecer Técnico de 27/11/2014 (Peça 2, p. 187) , que era de R$ 217.020,00, foi todo realizado durante a gestão do Sr. Felipe Mansur, levando à imputação do débito sob comento, no montante de R$ 22.980,00, valor esse obtido pela diferença entre os valores repassados durante o seu mandato, R$ 240.000,00, e os valores realizados durante a sua gestão e aprovados pela Funasa, R$ 217.020,00. 
39.	E os extratos bancários constantes dos autos (Peça 1, p. 204-8 e Peça 2, p. 3-10, 21-38, 103-28) corroboram tal entendimento, na medida em que demonstram a execução de despesas no valor de R$ 240.000,00, valor efetivamente depositado durante o seu mandato, além dos rendimentos obtidos com aplicação financeira.
40.	Conforme os citados extratos bancários, foram emitidos dois cheques pela Prefeitura de Conceição das Alagoas, o primeiro no valor de R$ 121.799,98, em 20/4/2007 (Peça 2, p. 112) e o segundo no valor de R$ 119.250,00, em 24/5/2007 (Peça 2, p. 113) , totalizando R$ 241.049,98, além de movimentar a conta poupança, sacando R$ 12.325,18 em 12/7/2007, bem como restituindo, em 23/7/2007, R$ 525,20 para a citada conta poupança, valor esse que deve ser acrescido ao cálculo de débito, como crédito, tendo em vista que foi deixado na conta poupança na passagem de mandato ao sucessor (Peça 2, p. 115) .
41.	Já os R$ 60.000,00 depositados no final de seu mandato, em 8/12/2008, não foram, de fato, geridos pelo Sr. Felipe Mansur Neto, como já mencionado nesta instrução, sendo transferidos para a conta de poupança em 29/12/2008 (Peça 2, p. 124) , e sacados pelo seu sucessor, Sr. José Renato de Sousa, em 23/4/2010, quando, já acrescidos dos rendimentos obtidos, somaram R$ 65.250,55 (Peça 2, p. 126) .
42.	Com efeito, deve-se registrar a necessidade de se atribuir crédito no valor de R$ 525,20 ao Sr. Felipe Mansur Neto, devido ao fato de o mesmo ter transferido tal soma de recursos à conta poupança em 23/7/2007 (Peça 2, p. 115) , conforme item 40 supra, não sendo utilizado posteriormente, devendo, portanto, ser abatido do débito a ele imputado. 
43.	Não obstante, malgrado a necessidade de, consequentemente, acrescentar-se tal quantia (R$ 525,20) ao débito imputado ao Sr. José Renato de Sousa, procedendo-se, assim, a nova citação, tal medida não se configura adequada, pois, dada a baixíssima materialidade do montante em questão, e, em obediência ao princípio da economicidade, não convém que o presente processo sofra qualquer prorrogação desnecessária.
44.	Assim, após a citada revelia da Srª Suelen Resende Pantaleão, Testamenteira e Inventariante do espólio do Sr. Felipe Mansur Neto, bem como após a análise das alegações de defesa do Sr. José Renato de Sousa, e uma vez não elididas as responsabilidades imputadas, bem como ante a caracterização material da execução em dimensões inferiores às pactuadas, deve-se imputar débito aos responsáveis pelos valores respectivos, R$ 22.980,00 ao Sr. Felipe Mansur, e R$ 60.000,00 ao Sr. José Renato de Sousa. 
45.	Em adendo, cumpre registrar que a execução do objeto de acordo com o pactuado inclui-se como obrigação essencial de quem gere recursos públicos, impondo, de per si, a aplicação de multa pelo Tribunal ante o seu não cumprimento.
46.	Vale ressaltar que a pretensão punitiva do TCU, conforme Acórdão 1441/2016-TCU-Plenário, que uniformizou a jurisprudência acerca dessa questão, subordina-se ao prazo geral de prescrição indicado no art. 205 do Código Civil, que é de 10 anos, contado da data de ocorrência da irregularidade sancionada, nos termos do art. 189 do Código Civil, sendo este prazo interrompido pelo ato que ordenar a citação, a audiência ou a oitiva do responsável. No caso em exame, não ocorreu a prescrição, uma vez que a liberação dos recursos, no caso do débito imputado ao Sr. José Renato de Sousa, ocorreu em 4/12/2008, e o ato de ordenação da citação ocorreu em 25/6/2018, recebido pelo responsável em 16/7/2018.
47.	Dever consignar que, no caso do Sr. Felipe Mansur Neto, uma vez ocorrido o óbito, não há que se falar em aplicação de multa, uma vez tratar-se de medida de caráter estritamente pessoal, e, portanto, intransferível aos respectivos sucessores.
48.	Dessa forma, a Srª Suelen Resende Pantaleão, Testamenteira e Inventariante do espólio do Sr. Felipe Mansur Neto, deve ser considerada revel pelo Tribunal, para todos os efeitos, nos termos do § 3º do art. 12 da Lei 8.443/1992, devendo as contas serem julgadas irregulares, com imputação de débito, sem prejuízo de que seja aplicada ao Sr. José Renato de Sousa a multa prevista no art. 57 da Lei 8.443/1992.
PROPOSTA DE ENCAMINHAMENTO
49.	Diante do exposto, submetem-se os autos à consideração superior, propondo:
a) considerar revel a Srª Suelen Resende Pantaleão, Testamenteira e Inventariante do espólio do Sr. Felipe Mansur Neto (CPF: XXX.439.056-XX) , ex-Prefeito Municipal de Conceição das Alagoas/MG, no período de 1/1/2005 a 31/12/2008, para todos os efeitos, dando-se prosseguimento ao processo, com fulcro no art. 12, § 3º, da Lei 8.443/1992;
b) rejeitar as alegações de defesa apresentadas pelo Sr. José Renato de Sousa (CPF: XXX.310.006-XX) , ex-Prefeito Municipal de Conceição das Alagoas/MG, no período de 1/1/2009 a 31/12/2012, uma vez não elidirem a responsabilidade que lhe foi imputada;
c) julgar irregulares, nos termos dos arts. 1º, inciso I, 16, inciso III, alínea “c”, da Lei 8.443/1992 c/c os arts. 19 e 23, inciso III, da mesma Lei, e com arts. 1º, inciso I, 209, inciso III, 210 e 214, inciso III, do Regimento Interno/TCU, as contas do Sr. Felipe Mansur Neto (CPF: XXX.439.056-XX) , ex-Prefeito Municipal de Conceição das Alagoas/MG, no período de 1/1/2005 a 31/12/2008, condenando a Srª Suelen Resende Pantaleão, Testamenteira e Inventariante do espólio do Sr. Felipe Mansur Neto, ao pagamento da quantia a seguir especificada, com a fixação do prazo de quinze dias, a contar da notificação, para comprovarem, perante o Tribunal (art. 214, III, a, do Regimento Interno) , o recolhimento da dívida aos cofres da Funasa, atualizada monetariamente e acrescida dos juros de mora, calculados a partir das datas discriminadas, até a data do recolhimento, na forma prevista na legislação em vigor: 
	VALOR ORIGINAL (Real) 
	DATA DA OCORRÊNCIA
	DÉBITO/CREDITO

	R$ 22.980,00
	7/11/2006
	Débito

	R$ 525,20
	23/7/2007
	Crédito

Valor total do débito atualizado até 25/10/2018: R$ 44.009,18.
d) julgar irregulares, nos termos dos arts. 1º, inciso I, 16, inciso III, alínea “c”, da Lei 8.443/1992 c/c os arts. 19 e 23, inciso III, da mesma Lei, e com arts. 1º, inciso I, 209, inciso III, 210 e 214, inciso III, do Regimento Interno/TCU, as contas do Sr. José Renato de Sousa (CPF: XXX.310.006-XX) , ex-Prefeito Municipal de Conceição das Alagoas/MG, no período de 1/1/2009 a 31/12/2012, condenando-o ao pagamento da quantia a seguir especificada, com a fixação do prazo de quinze dias, a contar da notificação, para comprovarem, perante o Tribunal (art. 214, III, a, do Regimento Interno) , o recolhimento da dívida aos cofres da Funasa, atualizada monetariamente e acrescida dos juros de mora, calculados a partir das datas discriminadas, até a data do recolhimento, na forma prevista na legislação em vigor:
	VALOR ORIGINAL (Real) 
	DATA DA OCORRÊNCIA
	DÉBITO/CREDITO

	R$ 60.000,00
	4/12/2008
	Débito

	                 Valor total do débito atualizado até 25/10/2018: R$ 105.702,00.
e) aplicar ao Sr. José Renato de Sousa (CPF: XXX.310.006-XX) , ex-Prefeito Municipal de Conceição das Alagoas/MG, no período de 1/1/2009 a 31/12/2012, a multa prevista no art. 57, da Lei 8.443/1992 c/c o art. 267 do RI/TCU, fixando-lhe o prazo de quinze dias, a contar da notificação, para que comprove, perante o Tribunal (art. 214, III, a, do Regimento Interno do TCU) , o recolhimento da dívida aos cofres do Tesouro Nacional, atualizada monetariamente desde a data do acórdão que vier a ser proferido por este Tribunal até a do efetivo recolhimento, se pagas após o vencimento, na forma da legislação em vigor;
f) autorizar, desde logo, nos termos do art. 28, inciso II, da Lei 8.443/1992, a cobrança judicial das dívidas caso não atendida a notificação; 
g) autorizar também, desde logo, se requerido, com fundamento no art. 28, inciso I, da Lei 8.443, de 1992 c/c o art. 217, §§ 1º e 2º do Regimento Interno, o parcelamento da dívida em até 36 parcelas, incidindo sobre cada parcela, corrigida monetariamente, os correspondentes acréscimos legais fixando-lhe o prazo de quinze dias, a contar do recebimento da notificação, para comprovar perante o Tribunal o recolhimento da primeira parcela, e de trinta dias, a contar da parcela anterior, para comprovar os recolhimentos das demais parcelas, devendo incidir sobre cada valor mensal, atualizado monetariamente, os juros de mora devidos, no caso do débito, na forma prevista na legislação em vigor, alertando os responsáveis de que a falta de comprovação do recolhimento de qualquer parcela importará o vencimento antecipado do saldo devedor, nos termos do § 2º do art. 217 do Regimento Interno deste Tribunal; 
h) enviar cópia do Acórdão a ser prolatado, bem como do Relatório e do Voto que o fundamentarem à Procuradoria da República no Estado de Minas Gerais, nos termos do § 3º do art. 16 da Lei 8.443/1992 c/c o § 7º do art. 209 do Regimento Interno do TCU, para adoção das medidas cabíveis; e
i) enviar cópia do Acórdão que vier a ser proferido à Secretaria Federal de Controle Interno e aos responsáveis, para ciência, informando que a presente deliberação, acompanhada do Relatório e do Voto que a fundamenta, está disponível para a consulta no endereço www.tcu.gov.br/acordaos, além de esclarecer que, caso requerido, o TCU poderá fornecer sem custos as correspondentes cópias, de forma impressa.
O Ministério Público junto ao TCU, representado nos autos pelo Procurador Rodrigo Medeiros de Lima, endossou, em parte, o encaminhamento sugerido pela unidade técnica, nos seguintes termos:
	Cuida-se de tomada de contas especial (TCE) instaurada pela Fundação Nacional de Saúde (Funasa) contra os Srs. Felipe Mansur Neto e José Renato de Sousa, ex-prefeitos de Conceição das Alagoas/MG, devido à impugnação parcial das despesas do Convênio 1.481/2005 (peça 1, p. 38/49) . O objeto do acordo consistiu na implementação de sistema de abastecimento de água no município convenente, de acordo com o plano de trabalho à peça 1 (p. 8/10 e 109/111) ,
Em síntese, parecer técnico da concedente (peça 2, p. 207) concluiu pela reprovação de 27,66% do projeto executado, equivalente a R$ 82.980,00, em decorrência de “diferenças encontradas no objeto do convênio, cujas estruturas foram executadas com dimensões inferiores às projetadas e orçadas”.
Seguindo-se o período de gestão de cada responsável e o momento de aplicação dos recursos financeiros, traça-se a seguinte composição do débito:
	Gestão
	Prefeito
	Recursos recebidos
	Execução aprovada
	Glosa (dano) 

	1/1/2005 a 31/12/2008
	Felipe Mansur Neto
	R$ 240.000,00
	R$ 217.020,00
	R$ 22.980,00¹

	1/1/2009 a 31/12/2012
	José Renato de Sousa
	R$ 60.000,00
	-
	R$ 60.000,00²

¹ - Recorda a unidade técnica que, do valor do prejuízo causado, devem ser deduzidos R$ 525,20, repostos à conta específica do convênio (peça 17, p. 6) .
² - A unidade técnica pondera que o débito pelo qual o gestor foi citado não incluiu os R$ 525,20 deixados por seu antecessor, sendo contraproducente a retroação do processo para renovar seu chamamento (peça 17, p. 6) .
De acordo com a documentação constante nos autos (peça 3, p. 26-29) , o Sr. Felipe Mansur Neto faleceu em 30/3/2015, tendo a Sra. Suelen Resende Pantaleão sido nomeada inventariante do espólio (peça 3, p. 38/41) .
Devidamente citados a Sr. Suelen Resende Pantaleão e o prefeito supérstite, somente este último ofertou alegações de defesa (peça 16) , cujas razões foram rejeitadas pela Secex/TCE (peças 17/19) . Em consequência, a unidade técnica pugnou pela declaração da revelia do espólio, rejeição dos argumentos defensivos do Sr. José Renato de Sousa, julgamento da irregularidade das contas dos Srs. Felipe Mansur Neto e de seu sucessor, condenação do espólio e do Sr. José Renato de Sousa à reparação do dano tabelado acima (incluso o crédito de R$ 525,20 em favor do espólio) e, finalmente, aplicação da multa prevista no art. 57 da Lei 8.443/1992 ao gestor sucessor.
O Ministério Público pronuncia-se concorde à rejeição das alegações defensivas do Sr. José Renato de Sousa, pelos fundamentos expostos pela Secex/TCE (peça 17, p. 4/5) . Em consequência, opinamos por que seja aquele responsável condenado ao ressarcimento do prejuízo e ao pagamento de multa a ele proporcional (art. 57 da Lei 8.443/1992) , tal como proposto pela unidade técnica (peça 17, p. 7) .
Todavia, com as vênias de estilo, discordamos do encaminhamento proposto em relação ao espólio do Sr. Felipe Mansur Neto. Sobre o tema, o Parquet de Contas opina por que a ação contra o espólio seja extinta sem resolução de mérito, tendo em mente o reiterado entendimento de que o longo decurso entre o recebimento dos recursos (7/11/2006, peça 1, p. 128) e o chamamento processual da inventariante (16/7/2018, peça 13) prejudica o exercício do direito de ampla defesa (v.g. Acórdão 175/2019-TCU-Primeira Câmara, Rel. Min. Bruno Dantas; 2.146/2015-Plenário, Rel. Min. José Múcio Monteiro; e 3.141/2014-Plenário, Rel. Min. Augusto Sherman) . 
É o relatório.

não há.

Procurador Rodrigo Medeiros de Lima.

TOMADA DE CONTAS ESPECIAL. SISTEMA DE ABASTECIMENTO DE ÁGUA. EXECUÇÃO PARCIAL DO OBJETO. CITAÇÃO. COMPROVAÇÃO DA FUNCIONALIDADE DO OBJETO. PREJUÍZO À AMPLA DEFESA. CONTAS REGULARES.

TOMADA DE CONTAS ESPECIAL (TCE)

Secretaria de Controle Externo de Tomada de Contas Especial (SecexTCE).

Cuidam os autos de tomada de contas especial (TCE) instaurada pela Fundação Nacional de Saúde (Funasa) contra os Srs. Felipe Mansur Neto e José Renato de Sousa, ex-prefeitos de Conceição das Alagoas/MG, em razão da impugnação parcial das despesas do Convênio 1.481/2005, celebrado entre a Fundação Nacional de Saúde (Funasa) e o município.
O ajuste tinha por objeto a implementação de sistema de abastecimento de água no município convenente (peça 1, p. 8) . Foi firmado pelo valor total de R$ 309.278,36 dos quais R$ 300.000,00 seriam transferidos pelo concedente e o restante pelo proponente, como contrapartida. O convênio vigeu entre 12/12/2005 e 1/11/2014, após prorrogações de prazo por atrasos nos repasses federais.
Na fase interna da TCE (peça 3, p. 98-103) , o tomador de contas concluiu pela ocorrência de irregularidades na execução física e reprovou a prestação de contas. A responsabilidade foi atribuída aos dois ex-prefeitos, na proporção dos recursos geridos em cada mandato.
O posicionamento foi seguido pela Controladoria Geral da União, consoante Certificado de Auditoria e o Parecer do Dirigente do Órgão de Controle Interno, e o Ministro de Estado da Saúde foi cientificado das conclusões (peça 3, p. 118-124) .
No âmbito desta Casa, a Secretaria de Controle Externo de Tomada de Contas Especial (Secex-TCE) , após sua primeira análise (peça 8) , promoveu a realização das citações com base em delegação de competência (peças 11 a 14) . No caso do Sr. Felipe Mansur Neto, falecido em 2015, foi citada a Sra. Suelen Resende Pantaleão, nomeada testamenteira e inventariante do espólio do responsável.
A Sra. Suelen Resende Pantaleão optou por permanecer silente. O Sr. José Renato de Sousa, por sua vez, alegou que, quando assumiu a prefeitura, “a obra já estava em andamento, não tendo havido nenhuma mudança na mesma”. Argumentou que deu prosseguimento à obra com recursos próprios do município, que a obra foi concluída e o sistema de abastecimento de água encontra-se em pleno funcionamento, conforme a última vistoria realizada no local (peça 17) .
A Secex-TCE, após analisar os argumentos do responsável, propôs, em pareces uniformes, rejeitar as alegações de defesa do Sr. José Renato de Sousa e julgar irregulares as contas do dois ex-prefeitos, condenando-os ao pagamento do débito apurado, além de aplicar a multa prevista no art. 57 da Lei 8.443/1992 ao Sr. José Renato de Sousa (peça 17) .
O Ministério Público junto ao TCU (MPTCU) concordou somente com o encaminhamento sugerido quanto ao Sr. José Renato de Sousa. Em relação ao Sr. Felipe Mansur Neto, posicionou-se pela extinção da ação sem resolução de mérito, nos seguintes termos (peça 20) :
Sobre o tema, o Parquet de Contas opina por que a ação contra o espólio seja extinta sem resolução de mérito, tendo em mente o reiterado entendimento de que o longo decurso entre o recebimento dos recursos (7/11/2006, peça 1, p. 128) e o chamamento processual da inventariante (16/7/2018, peça 13) prejudica o exercício do direito de ampla defesa. (grifos acrescidos) 
II
Feito esse breve resumo dos autos, passo a decidir.
De plano, informo que cabe razão ao douto Parquet quando afirma que houve um longo decurso de tempo entre o fato gerador do suposto débito e o chamamento processual da inventariante do Sr. Felipe Mansur Neto. Os recursos do convênio foram recebidos em 2006 e 2008, os pagamentos foram realizados por esse gestor até outubro de 2008, enquanto a citação foi feita em julho de 2018.
Em tais situações, a exemplo das decisões citadas pelo MPTCU, Acórdão 175/2019-TCU-Primeira Câmara, 2.146/2015-TCU-Plenário e 3.141/2014-TCU-Plenário, o TCU tem entendido haver prejuízo ao exercício do direito de ampla defesa e decidido por afastar a responsabilidade. 
Em consonância, portanto, com a jurisprudência desta Casa, acompanho o entendimento do douto Parquet quanto ao primeiro prefeito. Contudo, posiciono-me por julgar suas contas regulares, considerando a jurisprudência predominante e mais recente deste Tribunal, no sentido de que, instaurada a tomada de contas especial e remetida ao TCU, esta Corte de Contas deve julgar o seu mérito, ainda que o débito não mais subsista (Acórdãos 13.106/2016, 10.938/2016, 2.988/2016, 1.831/2016, 7.318/2014, 2.977/2014 e 1.608/2016, todos da 1ª Câmara) .
Com relação ao segundo, Sr. José Renato de Sousa, a unidade técnica e o MPTCU posicionam-se por julgar as contas irregulares, imputar-lhe o débito apurado, além de aplicar-lhe a multa prevista no art. 57 da Lei 8.443/1992.
O ex-prefeito iniciou seu mandato em janeiro de 2009 e foi responsabilizado pelos recursos recebidos no final da gestão anterior, em dezembro de 2008. Os últimos pagamentos autorizados por ele ocorreram em maio de 2010 e sua citação foi realizada em julho de 2018, nos seguintes termos:
“não aplicar de maneira regular os recursos recebidos por força do Convênio 1481/2005, em razão da impugnação parcial das despesas executadas, tendo em vista a execução parcial da obra (72,34%) , devido a diferenças encontradas no objeto do convênio, cujas estruturas foram executadas com dimensões inferiores às projetadas e orçadas” (grifos acrescidos) .
Todavia, importante ponderar que, quando esse segundo prefeito tomou posse no cargo, a obra do reservatório de água encontrava-se adiantada e já haviam sido apontadas as diferenças de dimensões que justificaram a sua citação. Portanto, o Sr. José Renato de Sousa não foi o responsável pela execução das obras com dimensões inferiores às projetadas e orçadas.
Ademais, tais modificações, consoante o relatório da visita técnica realizada pela Funasa em 5/11/2007 (peça 1, p. 147-150) , são relativas à execução de uma laje pré-moldada, quando estava prevista laje maciça, e à construção das paredes do reservatório com espessura de 23 e 20 cm, quando deveriam ter 25 cm. Em termos de custos, o próprio fiscal da Funasa estimou uma diferença de apenas R$ 3.621,42.
Anoto ainda, fato não discutido nas instruções que antecedem este voto, que o convênio em questão descreve seu objeto como “a implementação de sistema de abastecimento de água no município”. O cronograma de execução, porém, discrimina apenas a execução de um reservatório de água e os serviços de comunicação social (peça 1, p. 108-109) , ambos registrados como concluídos nas visitas técnicas.
A confirmação da execução do reservatório acordado e seu funcionamento, ainda que com dimensões diferentes das do projeto, foi confirmada no último relatório de visita técnica realizada pela Funasa, em 16/6/2014 (peça 2, p. 176) . A aprovação dessa parcela de recursos aplicada, que totalizava à época R$ 324.100,00, foi feita por parecer financeiro da entidade (peça 2, p. 51-52) , demonstrando a regular aplicação dos valores repassados. Do mesmo modo, os recursos aplicados nos serviços de comunicação social foram aprovados pelo quarto parecer técnico da Funasa (peça 2, p. 64-65) .
Por outro lado, o contrato firmado pela prefeitura para a execução das obras englobou o mencionado reservatório e também uma rede de distribuição de água (peça 1, p. 139) . Foi assinado pelo total de R$ 593.872,21, valor superior ao ajustado no convênio, qual seja, R$ 309.278,36. Tal diferença dever-se-ia, por consequência, ser arcada pelo próprio convenente, conforme informado pela própria Funasa ao município (peça 1, p. 148) .
Nesse cenário, os pareceres do órgão concedente, ao afirmarem que houve a execução apenas parcial do convênio, olvidaram de especificar quais seriam os serviços pendentes, haja vista que o objeto descrito no convênio, qual seja, execução de um reservatório de água e os serviços de comunicação social, foi cumprido (peça 1, p. 108-109) .
Em verdade, a leitura de tais relatórios de vistoria leva à conclusão de que os pareceres seguintes afirmaram que as obras foram executadas apenas parcialmente com base no primeiro dos laudos e na constatação de que não haviam sido acrescidos outros serviços. Contudo, nenhum deles discriminou quais seriam esses serviços não concluídos para que se pudesse avaliar se estavam ou não previamente incluídos no objeto a ser executado com os recursos federais.
Ou seja, os pareceres da Funasa não detalharam as instalações não concluídas, as quais, provavelmente, seriam executadas não com recursos federais e sim verbas municipais, uma vez que o objeto do contrato de execução das obras era mais abrangente que o objeto conveniado.
O próprio Sr. José Renato de Sousa argumentou que deu prosseguimento à obra com recursos próprios do município, que a obra foi concluída e que o sistema de abastecimento de água encontra-se em funcionamento. E a última vistoria realizada no local pela convenente confirmou o funcionamento do reservatório (peça 2, p. 176) .
Por tais razões, considerando ainda o potencial prejuízo à ampla defesa apontado pelo MPTCU, concluo pela impossibilidade de confirmar a existência do débito e da responsabilidade dos ex-prefeitos.
Propugno por julgar regulares as presentes contas do Sr. Felipe Mansur Neto e do Sr. José Renato de Sousa, dando-lhes quitação plena, nos termos dos artigos 1º, inciso I, 16, inciso I, 17 e 23, inciso I, da Lei 8.443/92.
	Diante do exposto, VOTO para que seja adotada a minuta de deliberação que ora trago ao exame deste Colegiado.
TCU, Sala das Sessões Ministro Luciano Brandão Alves de Souza, em 30 de abril de 2019.
Ministro VITAL DO RÊGO 
Relator